臺灣新北地方法院刑事判決
111年度審訴字第392號
公  訴  人  臺灣新北地方檢察署檢察官
被      告  沈凡然




上列被告因違反毒品危害防制條例案件，經檢察官提起公訴（11
1年度偵字第6682號），被告於準備程序中對被訴事實為有罪之
陳述，本院合議庭裁定由受命法官獨任行簡式審判程序，並判決
如下：
    主  文
沈凡然持有第二級毒品純質淨重二十公克以上，處有期徒刑肆月
，如易科罰金，以新臺幣壹仟元折算壹日。緩刑貳年，緩刑期間
付保護管束，並應向檢察官指定之政府機關、政府機構、行政法
人、社區或其他符合公益目的之機構或團體，提供陸拾小時之義
務勞務，及接受貳拾小時之法治教育課程。
扣案之第二級毒品大麻壹包（驗餘淨重貳拾伍點陸肆公克）及其
外包裝袋壹個均沒收銷燬之。
    事  實
一、沈凡然明知大麻為毒品危害防制條例第2條第2項第2款所列
    管之第二級毒品，不得非法持有，竟基於持有第二級毒品之
    犯意，於民國110年8月初某日，在臺北巿信義區某夜店門口
    ，向真實姓名、年籍不詳之外籍成年男子，以新臺幣4萬元
    之價格，購買第二級毒品大麻1包（淨重25.66公克），欲供
    己施用而持有之。嗣於同年月15日20時10分許，行經新北巿
    三重區秀江街5號前時，因形跡可疑為警盤查，沈凡然在有
    偵查犯罪職權之警員發覺其犯罪前，主動交出其持有之上開
    大麻1包，並坦承有上開持有毒品之犯行，而查悉上情。
二、案經新北市政府警察局三重分局報告臺灣新北地方檢察署檢
    察官偵查起訴。
　　理  由
一、按除被告所犯為死刑、無期徒刑、最輕本刑為3年以上有期
    徒刑之罪或高等法院管轄第一審案件者外，於第一次審判期
    日前之準備程序進行中，被告先就被訴事實為有罪之陳述時
    ，審判長得告知被告簡式審判程序之旨，並聽取當事人、代
    理人、辯護人及輔佐人之意見後，裁定進行簡式審判程序，
    刑事訴訟法第273條之1第1項定有明文。經核本件被告所犯
    係死刑、無期徒刑、最輕本刑為3年以上有期徒刑以外之罪
    ，其於準備程序中就被訴之事實為有罪陳述，經法官告知簡
    式審判程序之旨，並聽取公訴人及被告之意見後，本院合議
    庭依刑事訴訟法第273條之1第1項規定，裁定由受命法官獨
    任進行簡式審判程序，合先敘明。
二、上揭犯罪事實，業據被告沈凡然於警詢、偵查及本院審理時
    均坦承不諱，復有新北市政府警察局三重分局扣押筆錄、扣
    押物品目錄表各1份、扣案毒品照片2張（見毒偵卷第8頁至
    第10頁、第16頁）附卷可稽，並有被告持有之大麻1包扣案
    可資佐證。而前揭扣案之煙草1包（淨重25.66公克，驗餘淨
    重25.64公克）經鑑驗結果，含有第二級毒品大麻成分，亦
    有法務部調查局濫用藥物實驗室110年12月6日調科壹字第11
    023016090號鑑定書1份（見毒偵卷第30頁）在卷可參，足徵
    被告前開自白與事實相符，堪以採信。據此，本案事證明確
    ，被告犯行堪以認定，應依法論科。
三、論罪科刑：
　㈠按毒品危害防制條例第2條第2項第2款所稱之第二級毒品「大
    麻」，係指「不包括大麻全草之成熟莖及其製品（樹脂除外
    ）及由大麻全草之種子所製成不具發芽活性之製品」而言；
    準此，該所謂「大麻」，即除上揭全草之成熟莖及其樹脂外
    之製品、種子所製成不具發芽活性之製品以外，其餘任何部
    位要均屬之。故同條例第11條第4項所定「持有第二級毒品
    純質淨重20公克以上」者，其中「純質淨重」，於「大麻」
    之情形，係指大麻全草之上開部分之淨重之謂（最高法院10
    1年度台上字第1771號、107年度台上字第686號判決意旨參
    照）。本件被告所持有之第二級毒品大麻煙草淨重25.66公
    克，已達毒品危害防制條例第11條第4項所定之純質淨重20
    公克以上。是核被告所為，係犯毒品危害防制條例第11條第
    4項之持有第二級毒品純質淨重20公克以上罪。
  ㈡按刑法第62條所謂「發覺」，固非以有偵查犯罪權之機關或
    人員確知其人犯罪無誤為必要，而於對其發生嫌疑時，即得
    謂為已發覺；但此項對犯人之嫌疑，仍須有確切之根據得為
    合理之可疑者，始足當之，若單純主觀上之懷疑，要不得謂
    已發生嫌疑（最高法院72年台上字第641號判決意旨參照）
    。查被告本件為警查獲之緣由，係因其形跡可疑遭警盤查，
    被告旋即主動交出其持有之大麻1包予警方扣案，並於警詢
    時坦承持有大麻犯行（見毒偵卷第4頁反面至第5頁），本案
    員警盤查被告時，並無任何證據可合理懷疑被告涉嫌持有毒
    品，是被告本案犯行應合於自首之要件，爰依刑法第62條前
    段之規定，減輕其刑。
　㈢爰審酌被告明知第二級毒品大麻對於人體之戕害，竟漠視毒
    品之危害性及法令之禁制，仍為供己施用購入持有純質淨重
    20公克以上之大麻，所為應予非難，惟念其犯後自始坦承犯
    行，態度尚稱良好，兼衡其犯罪之動機、手段、持有毒品之
    數量，及自陳現仍在大學就讀之智識程度、未婚、在撞球館
    打工、無需扶養他人，家中為中低收入戶之經濟狀況（見本
    院卷第39頁、第41頁桃園市楊梅區中低收入戶證明書1份）
    等一切情狀，量處如主文所示之刑，並諭知易科罰金之折算
    標準。
  ㈣被告前未曾因故意犯罪而受有期徒刑以上刑之宣告，有臺灣
    高等法院被告前案紀錄表1份在卷可稽，因一時失慮誤蹈法
    網，犯後坦承犯行，堪認確有悔意，信其經此偵審程序，應
    知所警惕，而無再犯之虞，是本院認所宣告之刑以暫不執行
    為適當，爰依刑法第74條第1項第1款規定，併予宣告緩刑2
    年，以啟自新。另被告所為上開犯行，顯係因法治觀念不足
    所致，為確保其能建立正確法治觀念，並填補其犯行對法秩
    序造成之破壞，本院認除前開緩刑宣告外，另有課予被告一
    定負擔之必要，爰依刑法第74條第2項第5款、第8款之規定
    ，命被告於緩刑期間內，應向檢察官指定之政府機關、政府
    機構、行政法人、社區或其他符合公益目的之機構或團體，
    提供60小時之義務勞務，及接受20小時之法治教育課程；另
    依刑法第93條第1項第2款規定，一併諭知於緩刑期間付保護
    管束，俾能由觀護人予以適當督促，發揮附條件緩刑制度之
    立法美意，以期符合本件緩刑之目的。倘被告未遵循本院所
    諭知前述緩刑期間之負擔，情節重大者，檢察官得依刑事訴
    訟法第476條、刑法第75條之1第1項第4款之規定，聲請撤銷
    前開緩刑之宣告，併此敘明。
四、扣案之大麻1包（驗餘淨重25.64公克），為本案查獲被告持
    有之第二級毒品，不問屬於犯人與否，應依毒品危害防制條
    例第18條第1項前段之規定，沒收銷燬之。另包裝上開第二
    級毒品之外包裝袋，因其上殘留之毒品難以析離，且無析離
    之實益與必要，應視同毒品，併予沒收銷燬。
據上論斷，應依刑事訴訟法第273條之1第1項、第299條第1項前
段，判決如主文。
本案經檢察官黃育仁提起公訴，檢察官林亭妤到庭執行職務。
中　　華　　民　　國　　111 　年　　5 　　月　　27　　日
                  刑事第二十三庭  法 官  藍海凝
上列正本證明與原本無異。
如不服本判決，應於判決送達後20日內敘明上訴理由，向本院提
出上訴狀 (應附繕本) ，上訴於臺灣高等法院。其未敘述上訴理
由者，應於上訴期間屆滿後20日內向本院補提理由書「切勿逕送
上級法院」。
                                  書記官  彭姿靜
中　　華　　民　　國　　111 　年　　5 　　月　　31　　日
附錄本案論罪科刑法條全文：
毒品危害防制條例第11條第4項
持有第二級毒品純質淨重二十公克以上者，處6月以上5年以下有
期徒刑，得併科新臺幣70萬元以下罰金。